【裁判字號】    99,台非,250
【裁判日期】    990909
【裁判案由】    違反毒品危害防制條例
【裁判全文】
最高法院刑事判決              九十九年度台非字第二五０號
上  訴  人  最高法院檢察署檢察總長
被      告  甲○○
上列上訴人因被告違反毒品危害防制條例案件，對於台灣新竹地
方法院中華民國九十七年二月十四日第一審確定刑事簡易判決（
九十七年度竹北簡字第六六號，聲請簡易判決處刑案號：台灣新
竹地方法院檢察署九十七年度毒偵字第一七號），認為部分違背
法令，提起非常上訴，本院判決如下：
    主  文
原判決關於諭知累犯暨量刑部分均撤銷。
甲○○所犯施用第二級毒品罪，處有期徒刑伍月；如易科罰金，
以新台幣壹仟元折算壹日；扣案之第二級毒品安非他命壹小包（
重零點肆公克）、玻璃管貳個（含安非他命殘渣）均沒收銷燬之
；吸食器壹組沒收之。
    理  由
非常上訴理由稱：「一、按判決不適用法則或適用不當者，為違
背法令；依法應於審判期日調查之證據未予調查者，其判決當然
違背法令，刑事訴訟法第三百七十八條、第三百七十九條第十款
分別定有明文。又刑法上所謂累犯，係以受有期徒刑之執行完畢
或受無期徒刑或有期徒刑一部之執行而赦免後，五年以內再犯有
期徒刑以上之罪為要件。是被告前曾否受有期徒刑之執行完畢或
曾否受赦免，乃能否適用刑法第四十七條論以累犯之前提事實，
法院應依職權調查明白，以為能否適用刑法第四十七條之依據，
自有調查之必要性。如未調查明白，被告前受有期徒刑之執行又
未執行完畢，乃竟論以累犯，即屬應於審判期日調查之證據而未
予調查，其判決當然為違背法令。二、經查被告甲○○前因重傷
害案件，經台灣高等法院以九十年度上訴字第四一Ｏ八號判決判
處有期徒刑五年四月確定，於 (民國 )九十五年一月二十六日縮
短刑期假釋出監（縮短刑期後刑期終結日期應為九十六年八月三
日），惟被告於假釋期間因違反槍砲彈藥刀械管制條例案件，於
九十七年一月七日經撤銷假釋，應執行殘刑一年六月八日，須至
九十九年一月十六日始執行完畢，有刑案資料查註紀錄表、法務
部九十七年一月七日法矯決字第Ｚ000000000號函及各
該案件執行指揮書等附卷可稽。準此，原確定判決認定被告施用
第二級毒品安非他命之犯罪時間為九十六年十月二十日，顯係在
前案尚未執行完畢時，自不能以累犯論處，原審依累犯論處並加
重其刑，顯有適用法則不當及應調查之證據未予調查之違背法令
。三、案經確定，且對被告不利，爰依刑事訴訟法第四百四十一
條、第四百四十三條提起非常上訴，以資糾正。」等語。
本院按判決不適用法則或適用不當者，為違背法令。又受徒刑之
執行完畢，或一部之執行而赦免後，五年以內故意再犯有期徒刑
以上之罪者，始為累犯，刑事訴訟法第三百七十八條及刑法第四
十七條第一項分別定有明文。而依法應於審判期日調查之證據，
未予調查，致適用法令違誤，顯然於判決有影響者，該項確定判
決即屬違背法令，得提起非常上訴，亦經司法院釋字第一八一號
解釋在案。本件被告甲○○前因重傷害案件，經台灣高等法院以
九十年度上訴字第四一Ｏ八號判決判處有期徒刑五年四月確定，
於九十五年一月二十六日縮短刑期假釋出監（縮短刑期後原刑期
終結日為九十六年八月三日）。然被告於假釋期間之九十五年十
一月、九十六年二月間，因未經許可持有子彈、未經許可持有刀
械之違反槍砲彈藥刀械管制條例等罪案件，經台灣新竹地方法院
於九十六年十月三十一日以九十六年度竹簡字第一二二二號分別
判處罪刑 (前者處有期徒刑五月，併科罰金新台幣〈下同〉三萬
元；減為有期徒刑二月又十五日，併科罰金一萬五千元；後者處
有期徒刑三月；減為有期徒刑一月又十五日；並均宣告有期徒刑
易科罰金及罰金易服勞役之折算標準 )，復就主刑部分，定其應
執行之刑有期徒刑三月，併科罰金一萬五千元確定在案。嗣於九
十七年一月七日經撤銷假釋，應執行殘刑一年六月八日，須至九
十九年一月十六日始執行完畢，有其刑案資料查註紀錄表、法務
部九十七年一月七日法矯決字第Ｚ000000000號函及各
該案件執行指揮書等附卷可稽（見九十七年度執更字第一九二號
卷第三頁、九十七年度執他字第九一五號卷第六、七頁、九十七
年度執更緝字第二Ｏ號卷第三四頁）。是被告於九十六年十二月
二十日二十時許犯本件施用第二級毒品之罪時，前開案件所處有
期徒刑尚未執行完畢，依上述說明，被告於本件所犯之罪自不構
成累犯。乃原判決不察，仍依刑法第四十七條第一項規定，就被
告本件所犯施用第二級毒品罪論以累犯，並加重其刑，自屬依法
應於審判期日調查之證據未予調查，致適用法則不當，而顯然於
判決有所影響，該判決當然違背法令。案經確定，且不利於被告
，非常上訴意旨執以指摘，洵有理由。應由本院將原判決關於諭
知累犯暨量刑部分撤銷，另行判決如主文第二項所示，以資救濟
。
據上論結，應依刑事訴訟法第四百四十七條第一項第一款，毒品
危害防制條例第十條第二項、第十八條第一項前段，刑法第十一
條、第四十一條第一項前段、第三十八條第一項第二款，判決如
主文。
中    華    民    國  九十九  年    九    月    九    日
                      最高法院刑事第八庭
                          審判長法官  洪  文  章
                                法官  王  居  財
                                法官  郭  毓  洲
                                法官  黃  梅  月
                                法官  沈  揚  仁
本件正本證明與原本無異
                                      書  記  官
中    華    民    國  九十九  年    九    月   十三   日
                                                      Ｅ

司法院資訊處製作；財團法人民間司法改革基金會備份。
